lexd/lexicons/verb_npst_3sg.lexd
ви                       # (глагол-связка) быть, являться; (тк. перфектная форма) 3-е л.: оказывается; быть, находиться, присутствовать; быть, происходить, случаться; быть, существовать; быть в наличии, иметься; употребляется как вспомогательный глагол в описательном преждепрошедшем перфекте
виwӣн                    # отказываться от еды, переставать есть
видêз                    # орошать
видêӡ                    # орошать, поливать
вире                     # находить; находить, отыскивать, обнаруживать
вироɣ̌                   # ломаться, разбиваться; ломаться, разбиваться; раскалываться
вирӣɣ̌                   # ломать, разбивать; ломать; бить, разбивать, колоть, рубить; обрабатывать (землю), пахать, поднимать зябь; пугать, спугнуть (куропатку); утолять (жажду, голод)
вӣн                      # вязать, связывать, завертывать; заключать (напр., договор); застывать, густеть; леденеть, замерзать; околдовывать, заколдовывать; связывать, завязывать, привязывать; перевязывать
вӣр                      # жениться, брать в жены; переводить; переносить, перевозить; перегонять; приглашать, звать (в гости); приносить, приводить, привозить; приносить, привозить, приводить; рожать; давать, приносить приплод; нести яйца; тк. формы шб. ва, ваҳ и сокр. 2-е л. мн. ч. наст. ш. вет: ну(-ка), давай(-ка)
вӣс                      # вязать, связывать, завертывать; заключать (напр., договор); застывать, густеть; леденеть, замерзать; околдовывать, заколдовывать; связывать, завязывать, привязывать; перевязывать
гāрδ                     # вращаться, вертеться, кружиться; оборачиваться; поворачиваться; переворачиваться; вращаться, превращаться, обращаться; обращаться (к кому-л); говорить (кому-л.); опрокидываться, переворачиваться; просыпаться; проливаться; переходить; переправляться, преодолевать какую-л. преграду; превращаться; изменяться, видоизменяться; делаться, становиться; разочароваться, отступиться, отвернуться от кого-л.; разувериться в ком-л.
гарδен                   # вращать, поворачивать, переворачивать; опрокидывать; превращать
гӣр                      # соглашаться
дê                       # бить, колотить, ударять; толочь, разбивать, раскалывать; гнать, гонять, погонять; пускать; критиковать, пропесочивать; чернить; пить; хлебать; жрать, лопать и т.п.; пускать воду, поливать
дāм                      # раздувать огонь
дарйêв                   # целовать (в знак уважения); касаться, приникать губами (к священному предмету)
дарйов                   # целовать (в знак уважения); касаться, приникать губами (к священному предмету)
деδ                      # входить (в разн. знач.); вступать; поступать куда-л.
дивен                    # веять хлеб
дивес                    # показывать, показываться, казаться; показывать; демонстрировать; показываться, быть, становиться видным; казаться; проучить; наказывать
дӣ                       # бить, колотить, ударять; толочь, разбивать, раскалывать; гнать, гонять, погонять; пускать; гнать, пускать (о воде, о скоте); критиковать, пропесочивать; чернить; пить; хлебать; жрать, лопать и т.п.; пускать воду, поливать
жар                      # звенеть, скрежетать, лязгать (о металле); трещать, потрескивать (о жарящемся мясе, сале и т. п.); трещать, потрескивать (о мясе, сале при жарении)
жақ                      # жать, выжимать, давить, сдавливать
жеб                      # прясть, сучить (нитки)
жеп                      # прясть, сучить (нитки); сучить нитки
жирӣɣ̌                   # кусать, жалить
жоз                      # бегать; бегать; бежать; гулять, ходить (с кем-либо), ухаживать, бегать (за кем-л.)
зêз                      # брать, получать; брать; взимать, взыскивать (в разн. знач.); начинать (делать что-л.), приступать, приниматься (за что-л.); освобождать, снимать (с должности); покупать; получать (в разн. знач.); принимать; снимать (напр. головной убор); убирать, собирать (урожай); усваивать, выучивать; усвоить, выучить; фотографировать, снимать, делать снимок
зарwӣн                   # наматывать, свертывать, завертывать
зақ                      # беспокоиться; скучать
зе                       # нестись; телиться; ягниться; жеребиться; котиться; рождать (чаще о животных; о женщине – неодобр.); рождать (чаще о животных)
зиwêδ                    # выгонять; выгонять, изгонять; исключать; вынимать; вынимать, вытаскивать, извлекать, выносить; выпускать, издавать; высвобождать, освобождать, избавлять; выходить; выявлять, определять; приходить к выводу; добывать; доводить до конца, заканчивать; избавляться, освобождаться
зибӣн                    # исчезать, пропадать; убегать; отваливаться, отскакивать; падать, валиться; прыгать; прыгать, скакать; бросаться, кидаться (прям. и перен.)
зигêр                    # выгонять, изгонять
зидêрδ                   # рвать, разрывать
зидорδ                   # валиться, обрушиваться; заканчиваться, кончаться; распускаться, перестать владеть собой; рваться, ломаться; рваться, разрываться; ломаться; лопаться, трескаться (прям. и перен.); спадать, утихать
зидӣр                    # обчищать, обкрадывать; подметать; подметать, выметать, выгребать, вычищать, вытирать
зидӣрδ                   # рвать, разрывать, ломать
зийу̊ɣ̌                  # вянуть, высыхать, засыхать, выгорать; увядать, засыхать
зин                      # отнимать, отбирать, вырывать (из рук)
зине                     # мыть; мыть, обмывать; мыться; стирать
зинойс                   # поскользнуться, скользить; скользить, соскальзывать
зӣн                      # бить, лупить, ударять; мучить, тиранить, изматывать, переутомлять; покончить жизнь самоубийством, покончить с собой; убивать, умерщвлять; губить, уничтожать; убить (человека)
ингахц                   # задевать, касаться; заикаться, запинаться; попадать впросак; оказываться в трудном положении, испытывать трудности, затрудняться; попадать; застревать; вонзаться
индӣз                    # вставать, подниматься; вставать, подниматься (с постели); просыпаться, пробуждаться (ото сна); вырастать, подрастать (напр., о детях); начинаться, возникать; отставать, отделяться, отходить, отлипать; продвигаться по службе, идти в гору, делать карьеру; расти, вырастать; прорастать, появляться (о всходах растений); увеличиваться (об объеме, размере, количестве, уровне и т. д.); уходить, покидать
инцӣв                    # шить; зашивать; прошивать
инҷафц                   # начинаться, идти (об осадках)
инҷӣв                    # (*прям.*) держать; держать(ся), брать(ся), хватать(ся); брать в жены, жениться; держать себя, держаться; задерживать, удерживать; занимать место; захватывать; класть сверху, накладывать; покрывать; ловить; поймать, схватить; приступать к рассказу, начинать рассказывать; схватить, одолеть (о болезни)
йêс                      # (в конструкции с глаголом зêх̌тоw) уносить, уводить с собой, брать, забирать с собой; везти, возить, увозить, отвозить; вести, уводить, отводить; нести, вести, везти, уносить, уводить, увозить, относить, отводить, отвозить; нести, носить; помещать, совать; помещаться; сжигать, травить, уничтожать, съедать; уносить, сносить (водой, ветром); употребляется во второй части сложноименных глаголов
йас                      # возможно, может быть; есть, имеется (в наличии); предикативная связка
йоδ                      # (тк. формы йа(д), йа́дет) ну-ка, давай(-ка); давайте(-ка); (часто в сочетании с ас пиро) встречаться, попадаться, выходить навстречу; показываться; вспомогательный глагол, образует сложноименные глаголы; выходить, получаться; прибывать, приходить, приезжать; приходить; прибывать, приезжать; возвращаться; следовать, наступать, подходить (вслед за чем-л.)
йӣɣ̌                     # молоть; размельчать, измельчать, толочь, дробить
кêх                      # кашлять
кар                      # скрестись, шуршать
кафц                     # вонзаться, втыкаться; вязнуть, тонуть (напр., в снегу, грязи)
кахц                     # путаться (о нитках)
кигаw                    # ковырять (в зубах)
кигӣɣ̌                   # ковырять (в зубах)
кирêх̌                   # передвигать, раздвигать
киру̊н                   # скоблить, выскабливать; скрести, очищать; скоблить, выскребывать; тереть, растирать, натирать; колоть
кирӣwс                   # вытекать; истекать, вытекать
кирӣн                    # скоблить, выскабливать; скрести, очищать; тереть, растирать, натирать; колоть
ких̌                     # (противоп. сāw:сут) вспомогательный глагол, образующий сложноименные глаголы, преимущественно активного (переходного) и реже среднего (непереходного) значения; варить, готовить; печь; делать; делать что-л. чем-л.; превращать; делать, выбирать, избирать (кем-л.); назначать; делать, изготовлять, производить; создавать; выполнять, устраивать (что-л.); делать, поступать (определенным образом); заниматься чем-л.; класть; помещать; сыпать; лить; одевать, надевать; приготовлять; заготовлять; справлять, собирать; сост. часть сложных глаголов; строить
кӣɣ̌                     # резать, убивать, закалывать (животное), свежевать; резать, убивать, закалывать животных; свежевать, разделывать тушу; хорошо делать что-л., выполнять качественно какую-л. работу; отлично справляться с чем-л.
лах                      # стучать
лу̊в                     # вспомогательный глагол, входит в состав ряда сложных глаголов; говорить, петь, называть; говорить, сказать, молвить; утверждать; обещать, давать слово; петь (песни); предполагать, думать, считать; просить; спрашивать; рассказывать, повествовать; сообщать; токовать; ворковать, чирикать, петь, кричать (о птицах); упрекать; ругать; бранить
лув                      # вспомогательный глагол, входит в состав ряда сложных глаголов; говорить, сказать, молвить; утверждать; называть; обещать, давать слово; петь (песни); предполагать, думать, считать; просить; спрашивать; рассказывать, повествовать; сообщать; токовать; ворковать, чирикать, петь, кричать (о птицах); упрекать; ругать; бранить
мāw                      # мяукать
мез                      # мочиться
мен                      # оставаться
моз                      # делать, выделывать, изготовлять; делать, выделывать, обрабатывать; заноситься, строить, корчить из себя кого-л.; рубить, мелко резать (напр., лапшу, дрова); строить, создавать, сооружать
мол                      # мазать, гладить, растирать
мӣр                      # влюбляться по уши, сохнуть по кому-л.; выбиваться из сил, обессиливать, уставать; помалкивать, сидеть тихо, не шуметь, замирать; умирать; умирать, кончаться; погибать; испускать дух, подыхать
нêɣ̌                     # вращать
нêδ                      # усаживать, сажать
наɣ̌ҷис                  # обходить, превосходить (в чем-л.); проходить, миновать (о времени); проходить; переходить (в разн. знач.); миновать
наɣ̌ҷӣс                  # обходить, превосходить (в чем-л.); переходить, проходить; проходить, миновать (о времени); проходить; переходить (в разн. знач.); миновать
наɣ̌ӡим                  # проводить, доставить
нарфӣθ                   # выдернуться; вывихнуться
нах̌тӣз                  # возникать, появляться, объявляться; выходить; выходить (в разн. знач. извне, откуда-л., из чего-л.); выходить из печати; выходить, получаться в итоге (при подсчете, взвешивании); добираться; объявляться, заявляться, прибывать; оказываться, обнаруживаться; оканчиваться, проходить, быть на исходе (о времени); уходить (от мужа)
нах̌фен                  # вытаскивать, вынимать, выдергивать
нах̌фӣθ                  # вывихиваться, выдергиваться; выдернуться; вывихнуться
ниwоз                    # играть (на музыкальных инструментах); играть на музыкальных инструментах
ниδафс                   # прилепляться, приклеиваться, приставать
ниδафц                   # начинать (что-л. делать), приступать к чему-л., приняться за что-л.; прилипать, приклеиваться, приставать; приставать, задираться; сцепиться в схватке, драке
ниδем                    # прилеплять, прибивать
нивиш                    # писать
